臺灣高等法院臺中分院民事判決　95年度建上易字第7號
上　訴　人　甲○○
上　訴　人　丙○○
上　訴　人　戊○○
上　訴　人　乙○○
上列四人共同
訴訟代理人　丁○○　　住台中縣霧峰鄉○○路283號
被上訴人　　通隆建築開發有限公司
　　　　　　　　　　　設台中市○區○○路221號1樓
法定代理人　庚○○　　住同右
訴訟代理人　己○○　　住同右
訴訟代理人　王德凱律師
上列當事人間請求返還價金事件，上訴人對於民國95年3月17日
臺灣臺中地方法院94年度訴字第977號第一審判決提起上訴，本
院於95年6月20日言詞辯論終結，判決如下：
    主  文
上訴駁回。
第二審訴訟費用由上訴人負擔。
    事  實
甲、上訴人方面：
一、聲明：求為判決：(一)原判決廢棄。(二)被上訴人應分別給付上
    訴人甲○○新台幣（以下同）15萬元，上訴人丙○○15萬元
    ，上訴人戊○○15萬元，上訴人乙○○15萬元，及均自起訴
    狀繕本送達翌日起，至清償日止，按年利率百分之五計算之
    利息。
二、陳述：除與原判決記載相同者予引用外，補稱：
  (一)被上訴人要將公設部分交與管理委員會簽收時，當時之主任
    委員朱國彰即告知被上訴人，管理委員會並無代表區分所有
    權人接受點交之權，懇請傳喚朱國彰。
  (二)本件中，上訴人丙○○係於被上訴人所主張90年12月31日將
    公設部分點交與管理委員會後，即91年6月27日始與被上訴
    人訂立買賣契約，豈有尚未購買房屋，公設部分即由管理委
    員會代理上訴人周嘉詳點交之理。上訴人戊○○則於90年12
    月24日與被上訴人訂立契約，迄91年1月15日始辦理建物所
    有權移轉登記，被上訴人係於辦理建物移轉登記後，使將區
    分所有權及單獨所有之房屋點交上訴人戊○○，公設部分被
    上訴人主張於90年12月31日（及上訴人與被上訴人訂約後第
    6天）點交與管理委員會，管委會未經上訴人戊○○同意授
    權點交，顯然於法不合。另上訴人乙○○於90年12月21日與
    被上訴人訂立契約，迄91年1月21日使辦理建物所有權移轉
    登記，被上訴人係於辦理建物移轉登記後，始將區分所有權
    及單獨所有之房屋點交上訴人乙○○，公設部分被上訴人主
    張於90年12月31日點交與管理委員會，管委會未經上訴人乙
    ○○同意授權點交，顯然於法不合。
  (三)系爭瑕疵乃自民國九十年底起陸續發生，上訴人均於瑕疵發
    現後六個月內通之被上訴人。
  (四)被上訴人對系爭公寓大廈有提供保固證明書，上訴人亦可以
    民法第360條「出賣人缺乏所保證之品質」之規定請求被上
    訴人損害賠償；再者，瑕疵所造成之損害目前仍持續擴大中
    ，是本件應無民法第365條所定期間之適用問題。
乙、被上訴人方面：
一、聲明：求為判決：如主文。
二、陳述：除與原判決記載相同者予引用外，補稱：被上訴人既
    係於於90年12月31日將系爭公設部分全部點交與上訴人社區
    之管理委員會，依約就「固定設備部分」之保固期為一年，
    即被上訴人就此部分之保固責任應迄91.12.31為止。據此，
    被上訴人除依約進行保固及維修外，並於92年1月17日以中
    郵管局第31支局存證信函第23號回函上訴人社區之管理委員
    會，一一就其修補瑕疵之要求，甚至含「管理室來賓使用沙
    發更換顏色」等要求，詳述處理情形，應足認被上訴人確已
    善盡保固及維修之義務，並無上訴人所稱債務不履行之情形
    。
    理  由
一、按判決書內應記載之事實，得引用第一審判決。當事人提出
    新攻擊或防禦方法者，應併記載之。判決書內應記載之理由
    ，如第二審關於攻擊或防禦方法之意見及法律上之意見與第
    一審判決相同者，得引用之；如有不同者，應另行記載。關
    於當事人提出新攻擊或防禦方法之意見，應併記載之。民事
    訴訟法第454條定有明文。本件經核第一審之判決所認定之
    事實及為上訴人敗訴之理由，並無不合，應予維持，關於事
    實及實體事項，茲引用第一審記載之事實及理由，並就上訴
    人上訴理由補充理由，合先敘明。
二、上訴人雖聲請傳喚朱國彰，用證90年12月31日被上訴人要將
    公設部分交與管理委員會簽收時，當時之主任委員朱國彰即
    告知被上訴人，管理委員會並無代表區分所有權人接受點交
    之權，惟查公寓大廈之房屋買賣，就私有部份之點交，以點
    交予區分所有權人，而就共有之公設部份之點交，由管理委
    員會負責點交，符合社會交易常情，故九十二年十二月三十
    一日新修正公布之公寓大廈管理條例第五十七條明定：「起
    造人應將公寓大廈共用部分、約定共用部分與其附屬設施設
    備‧‧‧‧於管理委員會成立或管理負責人推選或指定後七
    日內會同政府主管機關、公寓大廈管理委員會或管理負責人
    現場針對水電、機械設施、消防設施及各類管線進行檢測，
    確認其功能正常無誤後，移交之」，亦可資參考，雖法律無
    溯及既往之效力，但法律尚未制定，非不得依已制定之法律
    之法理為類推適用法律，原審認為管理委員會得就公寓大廈
    之共有之公設部份點交，尚無不合，自無再為傳喚朱國彰之
    必要。
三、上訴人雖主張上訴人丙○○係91年6月27日始與被上訴人訂
    立買賣契約，上訴人戊○○則於90年12月24日與被上訴人訂
    立契約，迄91年1月15日始辦理建物所有權移轉登記，上訴
    人乙○○於90年12月21日與被上訴人訂立契約，迄91年1月
    21日使辦理建物所有權移轉登記，故不能認為上訴人所買之
    房屋其公共設施部份已於買受或移轉登記以前之90年12月31
    日已點交予上訴人，固非無據，惟查被上訴人與上訴人之房
    屋買賣，被上訴人係分別於91年1月17日、91年7月19日、91
    年2月1日、90年8月17日分別點交予上訴人戊○○、丙○○
    、乙○○、甲○○等人，此有被上訴人提出之交屋證件點收
    明細表四紙附卷可稽（見原審卷第129頁以下），因有關系
    爭公寓大廈之公共設施部份被上訴人已於90年12月31日點交
    予管理委員會，而上訴人自上述分別受點交之日起，即已得
    使用公寓大廈之公共設施，應認被上訴人之點交包含私有面
    積及公共設施在內，上訴人抗辯公共設施未受點交云云，核
    不可採。依民法第365條之規定，買受人因物有瑕疵，而得
    請求減少價金者，其請求權於物之交付後六個月間，不行使
    而消滅，故上訴人僅得於上述點交之日起六個月內基於買賣
    物有瑕疵而請求減少價金，然上訴人係於94年4月22日方提
    起本件之訴訟，亦已逾六個月之除斥期間，原審基此理由，
    而駁回上訴人等人之請求，結論並無不合。
四、上訴人雖又以系爭瑕疵乃自民國九十年底起陸續發生，上訴
    人均於瑕疵發現後六個月內通知被上訴人云云。然民法第
    365條第1項規定之請求減少價金形成權，必須買受人於該六
    個月內為減少價金之主張，上訴人等並未舉證其等於前述點
    交之時期六個月有請求減少價金，依該條之規定，已過除斥
    期間，即不得請求被上訴人減少價金。
五、上訴人雖又以被上訴人對系爭公寓大廈有提供保固證明書，
    認本件應無民法第365條所定期間之適用問題云云，惟按民
    法第三百六十條，係就約定物之瑕疵擔保責任所為之特別規
    定。必出賣人就買賣標的物曾與買受人約定，保證有某種品
    質，而其物又欠缺所保證之品質時，買受人始得依該條規定
    向出賣人請求不履行之損害賠償。苟無此種約定，縱其物有
    滅失或減少其價值，或有滅失或減少其通常效用或契約預定
    效用之瑕疵，亦僅得依同法第三百五十九條解除契約或請求
    減少其價金。（最高法院71年度台上字第208號判例參照）
    ，又買受人得向出賣人請求不履行之損害賠償者，以買賣之
    物缺少出賣人所保證之品質為限，若出賣人就標的物之品質
    未有特別之保證時，縱有瑕疵，買受人亦僅得解除契約或請
    求減少價金，而不得請求損害賠償，此觀之民法第三百五十
    九條、第三百六十條之規定自明，本件被上訴人對系爭公寓
    大廈固有提供保固證明書，然觀諸保固證明書僅係約定一定
    期間內為保固，並非被上訴人對房屋品質特別之保證，上訴
    人主張其得請求損害賠償，並無民法第365條所定期間之適
    用云云，亦無理由。
六、綜上所述，本件原審為上訴人敗訴之判決，及駁回其假執行
    之聲請，並無不合。上訴意旨指摘原判決不當，求予廢棄改
    判，為無理由，應予駁回。
據上論結，本件上訴為無理由，依民事訴訟法第四百四十九條第
一項、第七十八條、第八十五條第一項前段，判決如主文。
中　　華　　民　　國　　94　　年　　7　　月　  4　　　日
                     民事第三庭審判長法　官   陳照德
                                     法　官   曾謀貴
                                     法　官   蔡王金全
以上正本係照原本作成。
不得上訴。
                                     書記官   許麗花
中　　華　　民　　國　　95　　年　　7 　　月　　5 　　日
                                                      Ｂ
